臺灣基隆地方法院基隆簡易庭民事判決　九十二年度基簡字第六五六號
　　原　　　告　基隆市政府
　　法定代理人　甲○○
　　訴訟代理人　王瀅雅律師
　　被　　　告　乙○○　　　 .
當事人間請求給付租金事件，本院於民國九十二年十二月十八日言詞辯論終結，判決
如下：
    主    文
被告應給付原告新臺幣拾陸萬陸仟玖佰柒拾壹元，及自民國九十二年九月二十六日起
至清償日止，按年息百分之五計算之利息。
原告其餘之訴駁回。
訴訟費用由被告負擔十分之九，其餘由原告負擔。
本判決第一項得假執行。
    事實及理由要領
壹、原告起訴主張：
一、緣原告前因進行旭川河之整建，於河川上加蓋後，乃以基隆市所有之「基隆市○
    ○區○○段一小段一五四地號、二小段一九六地號、三小段四六地號」等三筆土
    地，與臺灣土地開發信託投資股份有限公司合建，而於民國六十七年十一月二十
    四日興建完成「親民」、「至善」與「明德」等三棟大樓，惟基地下仍作排水溝
    使用。前開大樓興建完成後，其中一百七十二戶配售予原拆遷戶，其餘二百一十
    六戶則進行標售。原告並於六十八年三月廿一日「六八基府財產字第一四五一０
    號」配售函之說明二及投標須知第十八條明訂承購人應於房屋買賣成立當日起租
    用市有基地繳納租金。
二、原告於六十八年三月廿一日「六八基府財產字第一四五一０號」配售函之說明二
    業已明確表示：「承購人應於買賣成立當日起，負擔承購標的物之稅捐及分攤本
    大樓管理費用，並依規定租用市有基地繳納租金」，被告配售時亦無異議而買受
    基隆市○○路八二之一號、基隆市○○路五四之三等二棟建物，嗣後亦曾繳納租
    金，故兩造雖未簽訂書面租賃契約，然應認已有租賃之合意而成立租約，原告自
    得請求被告給付租金。
三、因配、標售戶陳情希望免繳租金，原告為減輕地上物所有人之負擔，乃於七十九
    年十一月廿一日以「七九基府財產字第七六０七九號」函，同意照公有基地租金
    標準減半收取租金，並依各戶之地上房屋建物產權登記面積，以一樓負擔百分三
    十，二、三、四樓各負擔百分之二十，附屬公共設施面積部分，則由一、二、三
    、四樓各負擔百分之二十之方式計算租金及土地使用補償金（以上各層租金持分
    綜計後之短差額，則由被告分擔減收）。
四、查被告乙○○名下坐落原告所有之「基隆市○○區○○段一小段一五四地號」土
    地上之門牌號碼：「基隆市○○區○○路八二之一號」與「基隆市○○區○○路
    五四之三號」二筆建物，依建物登記謄本所示，面積各為八四．五九平方公尺（
    56.70平方公尺＋1776.28平方公尺×157/10000=84.59平方公尺）與四九. 七九
    平方公尺（38.95平方公尺＋1776.28平方公尺×61/20000=49.79平方公尺），自
    八十六年七月一日起至同年十二月三十一日止、八十七年七月一日起至同年十二
    月三十一日止及自八十九年七月一日起至九十二年六月三十日止，依「七九基府
    財產字第七六０七九號」函示減半徵收及各樓層負擔方式計算，按歷年租金率計
    算，如附表一、二所示，被告共應給付原告新台幣壹拾玖萬零捌佰貳拾肆元整。
    為此請求被告應給付原告新台幣壹拾玖萬零捌佰貳拾肆元整及自支付命令繕本送
    達被告翌日起至清償日止，按年息百分之五計算之利息。
貳、被告主張：其願意給付五年內之租金，至於逾五年之租金因罹於時效主張時效抗
    辯，不願意給付。
參、得心證之理由：
一、原告主張因被告所有門牌號碼為基隆市○○區○○路八二之一號與基隆市○○區
    ○○路五四之三號二棟建物，使用原告所有基隆市○○區○○段一小段一五四地
    號面積八四‧五九平方公尺、四九‧七九平方公尺部分定有租賃契約，其計算租
    金之方式如附表一、二所示，且如附表所示八十七年七月一日起至八十七年十二
    月三十一日止，八十九年七月一日起至九十二年六月三十日止之租金均未繳納，
    業據被告到院不否認，並表示願意給付該部分之租金，足見原告主張此部分主張
    ，應屬真實，是以原告請求被告給付該部分租金合計十六萬六千九百七十一元，
    顯有理由，應予准許。
二、次按民法第一百二十六條規定，租金之給付請求權，因五年不行使而消滅。而本
    件確屬租金債權，為兩造所不爭執，因此被告抗辯逾五年未請求之租金罹於時效
    原告不得請求，要屬有理。本件租金請求係於九十二年八月二十九日始經原告向
    本院聲請核發支付命令行使之，往前回溯五年，即八十七年八月三十日之前得請
    求之租金債權，均已超過五年請求權時效。經查依據基隆市市有基地租賃契約之
    約定，租金每年一月及七月嗣後繳納之，因此八十六年七月至十二月之租金應於
    八十七年一月，八十七年間一月至六月之租金分別於應於八十七年七月即得對被
    告請求，均係在八十七年八月三十日以前發生之租金請求權，因此上述八十六年
    七月一日至八十七年六月三十日間之租金均已罹於五年之請求權時效而消滅，被
    告就此部分主張時效抗辯顯有理由，原告此部分請求顯無應予駁回。
三、綜上所陳，原告主張被告應給付十六萬六千九百七十一元及遲延利息，應有理由
    ，應予准許，逾部分之請求則無理由，應予駁回。
四、復按就民事訴訟法第四百二十七條第一項至第四項訴訟適用簡易程序所為被告敗
    訴之判決，法院應依職權宣告假執行，九十二年九月一日施行之民事訴訟法第三
    百八十九條第一項第三款定有明文。本件係民事訴訟法第四百二十七條第一項所
    定之標的金額五十萬元以下之財產權訴訟，本院就為被告敗訴之判決部分，自應
    依職權宣告假執行。
中　　　華　　　民　　　國　　九十三　　年　 　 一  　　月　 　 二  　　日
~B臺灣基隆地方法院基隆簡易庭
~B　　　法　　　官　　陳鈺林
右正本證明與原本無異。
對於本件判決如有不服，應於收受送達後二十日內向本院提出上訴書狀，上訴於本院
合議庭，並按他造當事人之人數附具繕本。
中　　　華　　　民　　　國　　九十三　　年　 　 一　　　月　 　 七　　　日
~B　　　法院書記官　　李國豪
